【裁判字號】    95,訴,2821
【裁判日期】    950920
【裁判案由】    毒品危害防制條例
【裁判全文】
臺灣高雄地方法院刑事判決              95年度訴字第2821號
公  訴  人  臺灣高雄地方法院檢察署檢察官
被      告  甲○○
上列被告因違反毒品危害防制條例案件，經檢察官提起公訴（95
年度毒偵字第5162號）及移送併案審理（95年度毒偵字第6070號
），本院合議庭裁定由受命法官獨任進行簡式審判程序，判決如
下：
    主  文
甲○○連續施用第一級毒品，累犯，處有期徒刑壹年陸月。扣案
之第一級毒品海洛因貳小包（分別為：淨重零點壹公克，空包裝
重零點貳公克、淨重零點零伍公克，空包裝重零點貳壹公克）
均沒收銷燬之；注射針筒貳支均沒收之。
    事  實
一、甲○○復曾於民國89年間，因施用毒品案件，經本院以89年
    度毒聲字第4097號裁定送觀察、勒戒後，認有繼續施用毒品
    之傾向，再經本院以89年度毒聲字第4691號裁定令入戒治處
    所施以強制戒治，期間經停止戒治交付保護管束而釋放出所
    ，嗣因交付管束期滿而執行完畢，經臺灣高雄地方法院檢察
    署檢察官於90年7 月10日以90年度戒毒偵字第752 號為不起
    訴處分確定。復於92年間，再因施用毒品案件，經本院以92
    年度毒聲字第2507號裁定令入戒治處所施以強制戒治，於92
    年11月12日停止戒治交付保護管束釋放出所，嗣於93年4 月
    21日期滿而執行完畢，並經本院於92年10月30日以92年度訴
    字第1899號判處有期徒刑10月確定。93年間其再因施用毒品
    案件，經本院以93年度訴字第1139號判處有期徒刑1 年確定
    ，其入監服刑後，2 罪接續執行，嗣於95年4 月4 日縮刑期
    滿而執行完畢。
二、詎其仍不知悔改，明知海洛因業經公告列為毒品危害防制條
    例第2 條第2 項第1 款之第一級毒品，不得非法施用，復基
    於概括之犯意，於95年4 月12日晚間7 時許起至同年6 月12
    日中午12時許止，在高雄縣鳳山市○○路216 之1 號住處，
    以將海洛因摻水稀釋放入注射針筒後施打之方式，平均1 日
    施用1 次，連續施用第一級毒品海洛因多次。嗣為警先於95
    年5 月28日17時30分許，在其上揭住處當場查獲，並扣得海
    洛因1 包（淨重0.1 公克，空包裝重0.32公克）及注射針筒
    2 支等物；復於95年6 月12日晚間6 時20分許持第一級毒品
    海洛因1 小包（淨重0.05公克，空包裝重0.21公克），自行
    前往高雄市政府警察局前鎮分局瑞隆派出所自首施用毒品犯
    行，經警採其尿液送驗後始知上情。
三、案經高雄縣政府警察局鳳山分局報請臺灣高雄地方法院檢察
    署檢察官偵查起訴及移送併案審理。
    理  由
壹、程序部分：
    本件被告甲○○所犯為死刑、無期徒刑或最輕本刑為3 年以
    上有期徒刑以外之罪，其於準備程序中就被訴事實為有罪之
    陳述，經法官告知簡式審判程序之旨，並聽取公訴人及被告
    之意見後，依刑事訴訟法第273 條之1 第1 項規定，裁定由
    受命法官獨任進行簡式審判程序，合先敘明。
貳、實體部分：
一、上揭事實，已據被告於本院審理中坦承不諱，且其於95年5
    月28日、95年6 月12日所採驗之尿液，經分別送往台灣檢驗
    科技股份有限公司及高雄市立凱旋醫院以GC/MS 方法（氣相
    層析/ 質譜儀法）檢驗，結果均確呈第一級毒品海洛因代謝
    後嗎啡之陽性反應，此有卷附該公司95年6 月12日報告編號
    KＺ000000000000號濫用藥物尿液檢驗報告、該醫院95年6 月
    19日檢體編號I262號濫用藥物尿液檢驗報告各1 紙在卷可稽
    （分別見95年度毒偵字第5162號卷第24頁、95年度毒偵字第
    6070號卷第24頁）；另扣案之不明粉末共2 小包（分別為：
    淨重0.1 公克，空包裝重0.32公克；淨重0.05公克，空包裝
    重0.21公克），經分別送往法務部調查局鑑定，結果均確含
    第一級毒品海洛因成分，此有該局95年7 月25日調科壹字第
    220023752 號、95年7 月27日調科壹字第220023814 號鑑定
    通知書各1 紙在卷可佐（分別見95年度毒偵字第5162號卷第
    42-1頁、95年度毒偵字第6070號卷第25頁）。此外，復有扣
    案之注射針筒2 支可證，足認被告上開自白確與事實相符，
    洵堪採為論罪科刑之依據。
二、又被告曾於89年間，因施用毒品案件，經本院以89年度毒聲
    字第4097號裁定送觀察、勒戒後，認有繼續施用毒品之傾向
    ，再經本院以89年度毒聲字第4691號裁定令入戒治處所施以
    強制戒治，期間經停止戒治交付保護管束釋放出所，嗣因交
    付管束期滿而執行完畢，經臺灣高雄地方法院檢察署檢察官
    於90年7 月10日以90年度戒毒偵字第752 號為不起訴處分確
    定。復於92年間，因施用毒品案件，經本院以92年度毒聲字
    第2507號裁定令入戒治處所施以強制戒治，於92年11月12日
    停止戒治交付保護管束釋放出所，嗣於93年4 月21日期滿而
    執行完畢等情，有臺灣高等法院被告前案紀錄表、被告刑案
    資料查註紀錄表、全國施用毒品案件紀錄表各1 份在卷可稽
    ，被告於強制戒治執行完畢釋放後，5 年內再為本件施用毒
    品犯行，自應依法論罪科刑。是以本件事證明確，被告犯行
    堪以認定。
三、論罪科刑部分：
  (一)按海洛因係毒品危害防制條例第2 條第2 項第1 款所稱之第
    一級毒品，是被告施用海洛因之行為，係犯該條例第10條第
    1 項之施用第一級毒品罪。
  (二)被告持有第一級毒品，嗣進而施用之，持有之低度行為應為
    施用之高度行為所吸收，不另論罪。
  (三)又按被告犯罪行為後，94年1 月7 日修正，2 月2 日公布，
    95年7 月1 日施行之刑法，雖將連續犯之規定刪除，然行為
    時連續犯論以一罪，較現行數罪併罰，較有利於被告，依現
    行刑法第2 條第1 項前段，應適用行為時法刑法。是被告多
    次施用第一級毒品犯行，時間緊接、手法相同，顯係觸犯構
    成要件相同之罪，為連續犯，應依修正前刑法第56條之規定
    ，論以一罪，並加重其刑。
  (四)又被告曾因施用毒品案件，經本院於92年10月30日以92年度
    訴字第1899號判處有期徒刑10月確定。於93年間其再因施用
    毒品案件經本院以93年度訴字第1139號判處有期徒刑1 年確
    定，其入監服刑後2 罪接續執行，嗣於95年4 月4 日縮刑期
    滿而執行完畢之事實，有刑案資料查註紀錄表及臺灣高等法
    院被告前案紀錄表各1 份附卷可稽。詎其於前開有期徒刑執
    行完畢後5 年內，復故意犯本案有期徒刑以上之罪，不論依
    修正前之刑法第47條，或修正後之刑法第47條第1 項之規定
    ，均構成累犯，對被告而言並無有利或不利之情形，自不生
    新舊法比較之問題，應逕依修正前之刑法第47條，論以累犯
    ，加重其刑，並遞加重之。
  (五)又移送併辦意旨略以（即高雄地檢署93年度毒偵字第1056號
    ）：自95年4 月12日起至同年6 月12日10時許止，連續在其
    位於高雄縣鳳山市○○路216 號住處，以針筒注射方式，每
    日施用第一級毒品海洛因1 至2 次部分。雖未經起訴，惟與
    起訴部分具有連續犯之裁判上一罪關係，依審判不可分之原
    則，為起訴效力所及，本院自應併予審究，附此敘明。
  (六)另按刑法第62條所規定之自首，以對於未發覺之罪，向有偵
    查權之機關或公務員自承犯罪，進而接受裁判為要件；而具
    有裁判上一罪關係之犯罪，苟全部犯罪未被發覺前，行為人
    僅就其中一部分犯罪自首，固仍生全部自首之效力，反之，
    倘其中一部分犯罪已先被有偵查權之機關或公務員發覺，行
    為人方就其餘未被發覺之部分，自動供認其犯行時，因與上
    開自首之要件不符，自不得適用自首之規定減輕其刑不成立
    自首。最高法院著有90年台上字第5435號判決可資參照。查
    本件被告固於95年6 月12日自行前往高雄市政府警察局前鎮
    分局瑞隆派出所自首施用毒品犯行，有被告95年6 月12日警
    詢筆錄1 份可證。惟被告前於同年5 月28日即遭警查獲施用
    毒品犯行，且前開犯行與被告於95年6 月12日自首之毒品犯
    行部分，應論以連續犯，而為裁判上一罪，已如前述。從而
    本件被告係於裁判上一罪之部分犯行（即95年4 月12日至95
    年5 月28日前之施用毒品犯行）經查獲後，再行自首同一裁
    判上一罪之其他犯行（即95年6 月12日前之施用毒品犯行）
    ，參諸前開最高法院見解，被告之行為並不符合刑法有關自
    首之規定，即無爰引前開規定，而予減刑之餘地，附此敘明
    。
  (七)爰審酌被告前已因施用毒品案件經觀察、勒戒及強制戒治，
    並因此經判處有期徒刑10月、1 年確定，本應徹底戒除毒癮
    ，不料其竟於前開徒刑執行完畢未滿10日，即再繼續施用毒
    品，均如上述，顯見其並無戒除毒害之決心，實不宜寬貸，
    惟念其犯後坦承犯行，施用毒品乃自戕一己之身體健康，並
    具有病患性人格之特質，行為本身對社會所造成之危害並非
    直接、鉅大，並考量其施用毒品之期間、次數等其他一切情
    狀，量處如主文所示之刑，以資懲儆。
四、沒收部分：
    末按查獲之第一、二級毒品及專供製造或施用第一、二級毒
    品之器具，不問屬於犯人與否，均沒收銷燬之，毒品危害防
    制條例第18條第1 項前段定有明文。查扣案之不明粉末共2
    小包（分別為：淨重0.1 公克，空包裝重0.32公克；淨重0.
    05公克，空包裝重0.21公克，經鑑定結果確含第一級毒品海
    洛因之成分，業如上述，且盛裝上開扣案毒品2 包之空包裝
    袋（分別重：0.32公克、021 公克），雖經法務部調查局就
    之與其所盛裝之第一級毒品海洛因分別鑑析其重量，有法務
    部調查局前開鑑定通知書一紙在卷可憑，惟因法務部調查局
    一般係以傾倒之方式，將包裝袋內之第一級毒品海洛因倒出
    而與包裝袋分離而稱重，必要時，輔以刮杓刮取袋內粉末，
    然無論依何種方式分離，包裝袋內均有極微量之第一級毒品
    海洛因殘留，業經法務部調查局93年3 月19日調科壹字第09
    300113060 號函釋在案，此為本院職務上已知之事實，足認
    前開空2 包裝袋（分別重：0.32公克、0.21公克），內含極
    微量第一級毒品海洛因殘留而無法析離，均應整體視為查獲
    之第一級毒品海洛因，依毒品危害防制條例第18條第1 項前
    段之規定，不問屬於犯人與否，均宣告沒收銷燬之。而鑑驗
    所耗損之毒品，既已費失，自無庸宣告沒收銷燬。又扣案之
    注射針筒2 支，雖非違禁物，然係犯罪所用之物，且為被告
    所有，亦經被告於本院審理時供承在卷（見本院卷第61頁）
    ，爰依刑法第38條第1 項第2 款規定併予宣告沒收（沒收為
    從刑，依最高法院95年度第8 次刑庭會議決議一(五)，應依主
    刑所適用之法律，而前開所宣告之徒刑，既均適用修正前之
    刑法有關連續犯及累犯之規定，加重其刑，沒收部分自亦應
    適用修正前之刑法，附此敘明）。
據上論斷，應依刑事訴訟法第273 條之1 第1 項、第284 條之1
、第299 條第1 項前段，毒品危害防制條例第10條第1 項、第18
條第1 項前段，刑法第11條、第2 條第1 項前段、修正前（下同
）第56條、第47條、第38條第1 項第2 款，判決如主文。
本案經檢察官靳隆坤到庭執行職務
中    華    民    國    95    年    9     月    20    日
                  刑事第八庭    法  官  李育信
以上正本證明與原本無異。
如不服本判決，應於送達後10日內，向本院提出上訴狀。
中    華    民    國    95    年    9     月    20    日
                                書記官  廖佳玲
附錄本案論罪科刑法條：
毒品危害防制條例第10條第1 項施用第一級毒品者，處6 月以上
5 年以下有期徒刑。


司法院資訊處製作；財團法人民間司法改革基金會備份。
